Inventaris van het archief van het Ministerie van Marine: Geheim Verbaalarchief, 1813-1844 (1920)
Nationaal Archief, Den Haag
Ministerie van Marine: Geheim Archief
Marine / Geheim Verbaal
1813-1920
merendeel 1813-1844
D23901
4.10 meter; 61 inventarisnummers.
Nationaal Archief, Den Haag
Ministerie van Marine
Het archief is alleen over de periode 1813-1844 (onvolledig) bewaard gebleven. De rubriekenlijsten van de indices, opgenomen in aan de inventaris toegevoegde bijlagen, geven een goed overzicht van de onderwerpen van het archief: aanbesteding van levensmiddelen en van materialen voor scheepsbouw en uitrusting; convooieren van schepen; defensie in de koloniën, directies der Marine; eskader in de Middellandse Zee; gebouwen, erven en gronden; Koloniale Marine; loodswezen; personeel; scheepvaart; aanbouw en uitrusting van schepen; soldijen; stoomvaart; werven en magazijnen.
Archiefvorming
Geschiedenis van de archiefvormer
Het Ministerie van Marine werd opgericht in 1798 en heeft bestaan tot l september 1928, toen het met dat van Oorlog werd verenigd tot het Ministerie van Defensie. In de tussenliggende periode hebben Ministers van Marine, evenals die van andere Ministeries, verschillende titels gevoerd. Bovendien zijn in het tijdvak tot 1842 verschillende perioden voorgevallen, waarin het Ministerie van Marine was verenigd met dat van Koloniën. De namen der ministers, hun ambtsperioden, titels en taakgebieden zijn te vinden in het overzicht onderaan deze inleiding, die is ontleend aan Van Ette
A.J.H, van Ette, Onze ministers sinds 1798 Alphen aan de Rijn 1948,
p. 26 e.v.
.
De taak van het Ministerie was het uitoefenen van algemeen toezicht op alles wat de oorlog en defensie te water van de staat betrof. Dat behelsde de organisatie, personele en materiële voorziening met alle bijbehoren, de uitoefening van de zeedienst en militaire operaties ter verdediging van de staat en zijn belangen, en tenslotte het beheer van de financiën voor dit alles zoals jaarlijks bij de staatsbegroting hoofdstuk Marine werd vastgesteld. De bijlagen bij deze inventaris geven een indruk van de bemoeienissen, die een en ander met zich bracht, met dien verstande, dat het hier beschreven geheim verbaalarchief slechts gering van omvang is in vergelijking met het gewoon verbaalarchief uit dezelfde periode, en derhalve slechts een gedeeltelijk beeld van de bemoeienissen van het Ministerie verschaft.
De taak van het Ministerie strekte zich uit tot het gehele Rijk, met inbegrip van de koloniën. In Nederlands Oost-Indië werd daarbij samengewerkt met de Koloniale Marine, die echter in 1838 uit bezuinigingsoverwegingen werd opgeheven
Ph. M. Bosscher, "Oorlogsvaart", in: Maritieme geschiedenis der Nederlanden III Bussum 1977
, p. 391.
.
Over de inwendige structuur van het Ministerie in de periode waarover het archief zich uitstrekt, zijn geen systematische gegevens bekend
J.C. Beth, De Departementen van Algemeen Bestuur gedurende het tijdvak 1798-1907 Groningen 1908
, p. 84 e.v., geeft globale organisatiestructuren voor 1806, 1815 en 1860. In 1815 signaleert hij de Algemene Secretarie en twee afdelingen, waarvan afdeling II was belast met Comptabiliteit, en afdeling I praktisch met al het andere (personeel, militaire operaties, bewegingen, werving, magazijnen, materieel, levensmiddelen, kleding, loodswezen, tonnen, bakens, quarantaine, pilotage, pensioenen). In 1860 signaleert hij 5 hoofdafdelingen, met de volgende taken: 1. materieel der zeemacht, stoomvaartdienst, artillerie, technische aspected van de marine, bestuur der werden en magazijne; 2. bewegingen en andere (zee)dienstzaken, personeel, aanwerving der scheepsequipagiën, pensioenen, quarantaine; 3. comptabiliteit, levensmiddelen, kleding; 4. loodswezen, betonning, bebakening en verlichting; 5. zaken van het kabinet van de minister, zaken van algemene aard, archieven, expeditie, zegel- en legesgelden, huishoudelijk beheer van het gebouw en van het dienstpersoneel. Het is waarschijnlijk, dat tussen 1815 en 1860 en na 1860 andere organisatiestructuren hebben bestaan. Deze moeten te reconstrueren zijn op basis van gedetailleerd onderzoek in de Staatsalmanakken en met name in het gewoon verbaalarchief van Marine. De toegang op dit laatste archief, dat eveneens berust bij het Algemeen Rijksarchief, van de hand van T.M. Polak en daterend uit 1971, volstaat echter met een opsomming van de archiefbestanddelen en geeft geen nadere toelichting over de taak en de organisatie van de archiefvormer of de aard en samenstelling van dat archief. In het beperkte kader van de inventarisatie van het geheim verbaalarchief van Marine bestond geen gelegenheid deze lacune in te vullen. In dit verband kan verwezen worden naar de publicatie Organisatieschema's van de Departementen van Algemeen Bestuur over het tijdvak 1860-1960 van de Centrale Archieven Selectiedienst te Winschoten, tweede aangevulde uitgave, Den Haag 1986, waarin de resultaten van onderzoek in de Staatsalmanakken is neergelegd.
.
Overzicht Ministers van Marine
Uit: A.J. van Ette, Onze Minister sinds 1798, Alphen aan den Rijn 1948, p. 26 e.v.
Marine
agent 19 Feb. 1708-18 Dec. 1801
raad 18 Dec. 1801-1 Mei 1805
secretaris van staat 1 Mei 1805-10 Juni 1806
minister 10 Juni 1800-31 Dec. 1810
1798, 19 Feb. Mr. J. Spoors 18 Dec. 1801
1798, 19 Feb. Mr. J. Spoors 18 Dec. 1801
1801, 18 Dec. 3 raden 1 Mei 1805
1805, 1 Mei C. H. Verhuell
Wegens afwezigheid van Verhuell trad de heer H. van Royen van 1 Mei tot 16 September 1805 als waarnemend secretaris van staat voor de marine op.
8 Jan. 1808
Marine en koloniën
1808, 8 Jan. Mr. P. van der Heim 31 Dec. 1810
Marine
commissaris-generaal 7 Dec. 1813-6 Apr. 1814
secretaris van staat 6 April. 1914-16 Sept. 1815
minister 16 Sept. 1815-1 Jan. 1830
1813, 7 Dec. Mr. J. C. van der Hoop † 13 Mrt. 1825
1825, 13 Mrt. Mr. A. A. Stratenus 5 Apr. 1825
Marine en koloniën
1825, 5 Apr. Mr. C. T. Elout 1 Oct. 1829
1829, 1 Oct. Jhr. J. J. Quarles van Ufford 1 Jan. 1830
Marine
directeur-generaal Van 1 Januari 1830 tot 6 juli 1839 was prins Frederik en vervolgens tot 7 October 1840 de erfprins van Oranje belast met de opperdirectie over land- en zeemacht.
1830, 1 Jan. C. J. Wolterbeek 10 Aug. 1840
Marine en koloniën
directeur-generaal
1840, 10 Aug. J. C. Baud 1 Jan. 1842
Marine
directeur-generaal 10 Aug. 1840-18 Juni 1843
minister sinds 18 Juni 1843
1842, 1 Jan. J. C. Rijk
Wegens uitlandigheid (als G.G. van Suriname) van de heer Rijk nam de secretaris-generaal Jhr. J.J. Quarles van Ufford, van 1Januari tot 2 Juni 1842 de leiding van het departement waar.
15 Sept. 1849
1849, 15 Sept. E. B. van den Bosch 1 Nov. 1849
1849, 1 Nov. E. Lucas 20 April 1851
1851, 20 Apr. Jhr. J. T. van Spengler 1 Nov. 1851
1851, 1 Nov. J. Enslie 16 Dec. 1854
1854, 16 Dec. H. F. C. baron Forstner van Dambenoy 8 Feb. 1855
1855, 8 Feb. A. J. de Smit van den Broecke 1 Aug. 1856
1856, 1 Aug. Mr. J. S. Lotsy 14 Mrt. 1861
1861, 14 Mrt. W. J. C. ridder Huyssen van Kattendijke 6 Feb. 1866
1866, 6 Feb. J. W. Blanken 1 Juni 1866
1866, 1 Juni G. C. C. Pels Rijcken 4 Juni 1868
1868, 4 Juni L. G. Brocx 18 Dec. 1873
1873, 18 Dec. I. D. Fransen van de Putte 16 Mei 1874
1874, 16 Mei W. F. van Erp Taalman Kip (1e x) 3 Nov. 1877
1877, 3 Nov. Jhr. H. O. Wichers 20 Aug. 1879
1879, 20 Aug. W. F.van Erp Taalman Kip (2e x) 23 Apr. 1883
1883, 23 Apr. F. L. Geerling 19 Apr. 1884
1884, 19 Apr. W. F. van Erp Taalman Kip (3e x) 4 Aug. 1885
1885, 5 Ang. W. L. A. Gericke 26 Jan. 1887
1887, 26 Jan. F. C. Tromp 21 Apr. 1888
1888, 21 Apr. H. Dyserinck 31 Mrt. 1891
1891, 31 Mrt. G. Kruys (1e x) 21 Aug. 1891
1891, 21 Aug. J. C. Jansen (1e x) 9 Mei 1894
1894, 9 Mei Jhr. H. M. van der Wijck 27 Juli 1807
1897, 27 Juli J. C. Jansen (2e x) 21 Dec. 1897
1897, 22 Dec. K. Eland 12 Jan. 1898
1898, 12 Jan. Jhr. J. A. Röell 1 Aug. 1901
1901, 1 Aug. G. Kruys
Reeds van 1 December 1902 af verving de minister van Oorlog, J. W. Bergansius, de heer Kruys wegens ziekte.
(2e x) † 12 Dec. 1902
1902, 12 Dec. J. W. Bergansius 16 Mrt. 1903
1903, 16 Mrt. A. G. Ellis 16 Aug. 1905
1905, 17 Aug. W. J. Cohen Stuart 4 Aug. 1907
1907, 5 Aug. J. Wentholt 14 Mei 1912
1912, 14 Mei H. Colijn 29 Aug. 1913
1913, 29 Aug. J. J. Rambonnet 28 Juni 1918
1918, 28 Juni Jhr. Mr. B. C. de Jonge 9 Sept. 1918
1918, 9 Sept. Jhr. G. A. A. Alting von Geusau 16 Sept. 1918
1918, 16 Sept. W. Naudin ten Cate 20 Feb. 1919
1919, 20 Feb. Jhr. Mr. C. J. M. Ruys deBeerenbrouck 17 Apr. 1919
1919, 17 Apr. Mr. H. Bijleveld 5 Jan. 1920
1920, 5 Jan. Ir. H. A. van IJsselstein 31 Mrt. 1920
1920, 31 W. F. Pop 28 Juli 1921
1921, 28Juli J. J. C. van Dijk 18 Sept. 1922
1922, 18 Sept. E. P. Westerveld 4 Aug, 1925
1925, 4 Aug. J. M. J. H. Lambooy (1e x) 8 Mrt. 1926
1926, 8 Mrt. L. A. van Royen 24 Apr. 1926
1926, 24 Apr. J. M. J. H. Lambooy (2e x) 1 Sept. 1928
1928, 1 Sept. Met "Oorlog" verenigd tot "Defensie 28 Juli 1941
1941, 28 Juli J. T. Furstner 23 Feb. 1945
1945, 23 Feb. J. M. de Booy 3 Juli 1946
Geschiedenis van het archiefbeheer
De verwerving van het archief
De rechtstitel is (nog) onbekend
Inhoud en structuur van het archief
2.12
Ordening van het archief
1.1 Registratuur
Het verbaalstelsel is het dominante registratuurstelsel geweest van de overheid in de 19e en de eerste helft van 20e eeuw. Het is een stelsel van chronologische registratuur en ordening. De registratuur kent aan ieder stuk de datum toe waarop het in behandeling is genomen, alsmede een volgnummer. Die nummering begint iedere dag opnieuw. Deze datum met volgnummer heten het "exhibitum". Wordt een stuk voor kennisgeving aangenomen, dan is dit exhibitum tevens bepalend voor de plaats, waar het stuk wordt opgelegd: het verbaal van de betreffende dag, op het volgnummer. Valt aan het stuk een langere behandeling ten deel, dan wordt het niet opgelegd op zijn exhibitum, maar op datum en volgnummer van het stuk, waarbij het is afgedaan. Die afdoening bestaat meestal in de vorm van een besluit, dat eveneens wordt voorzien is van datum en volgnummer. De minuut van het besluit wordt, mét de voorstukken (de zgn. relatieven), opgelegd op afdoeningsdatum en -volgnummer.
Voor de beheersing van dit stelsel hanteerde men verschillende instrumenten. In de agenda werden op datum en op volgnummer de karakteristieken van ieder stuk genoteerd (afzender, inhoud, wijze van afdoening), waarbij doorgaans ook datum en nummer van het afdoeningsstuk werden aangetekend, zodra die bekend waren. De index diende om onder bepaalde hoofden, die een onderwerp of onderwerpengroep vertegenwoordigen, de daarop betrekking hebbende stukken te registreren. Tenslotte werd een klapper bijgehouden, waarin alfabetisch op naam of onderwerp de inhoud van de stukken werd ontsloten, doorgaans vergezeld van een verwijzing naar de index. Met deze instrumenten kon men hetzij chronologisch (agenda), hetzij op onderwerp (index), hetzij op trefwoord of naam (klapper) de stukken weer terugvinden. Deze instrumenten dienen ook nu nog om toegang te verkrijgen tot verbaalarchieven.
Het geheim verbaalarchief van het Ministerie van Marine (en Koloniën) is in zoverre een uitzondering op de regel, dat de tijdseenheid, waarbinnen steeds opnieuw een volgnummering werd begonnen, niet bestaat uit één dag, maar één jaar. De betrekkelijk geringe hoeveelheid stukken, die men in dit geheim archief wenste op te leggen, liet deze praktijk toe. In de jaren 1813-1820 werd zelfs niet een nummer gegeven, maar volstond men met de datum. De nummering, die alsnog later op deze stukken is aangebracht, is waarschijnlijk aangebracht in het kader van de invoering van het Verbaalstelsel 1823. Vanaf 1821 werd in het geheim verbaal van Marine wel een nadere codering gebruikt: in 1821 een codering A-l t/m A-10, B-l t/m B-10 enz., in de jaren 1822 t/m 1825 alleen maar letters, A t/m Z, AA t/m ZZ enz., oplopend tot HHHHH (in 1825). De signaturen van de jaren 1821 t/m 1823 zijn naderhand gewijzigd in een gewone nummersignatuur. De concordantie vanuit de letter- naar de nummersignatuur werd vóór in het betreffende verbaal toegevoegd. Soortgelijke concordanties, maar dan van de registratiedatum naar het later toegevoegde jaar-nummer, zijn ook toegevoegd aan de verbalen van de jaren 1818 t/m 1820.
In de jaren 1826 t/m 1829 werd voor de registratuur gewoon gebruik gemaakt van nummers, die werden gevolgd door een bovengeschreven "m". De reden daarvan is, dat vanaf 5 april 1825 tot l januari 1830 het Ministerie van Marine en dat van Kolonie waren venenigd tot één Ministerie. Beide hielden echter hun eigen archiefvorming, en voor het onderscheid werden de stukken gemerkt met "m" voor Marine en "k" voor Koloniën.
Het geheim verbaal van Marine over het tijdvak 1913-1844 is niet volledig. Het merendeel van de stukken ligt geborgen op jaar en nummer, hetgeen aangeeft dat de meeste stukken óf voor kennisgeving werden aangenomen, óf snel werden afgedaan. Waar in een jaarverbaal een nummer ontbreekt, geeft de agenda uitsluitsel of het betreffende stuk geborgen is bij een afdoeningsbesluit van later datum. Niet alle onderbrekingen in de reeks kunnen zo worden verklaard: een aantal stukken zijn, blijkens in het verbaal achtergebleven lichtingsbriefjes, te eniger tijd gelicht en niet teruggeplaatst. Opvallend is een grote hoeveelheid stukken uit 1839-1841, die in 1889 ten behoeve van een zekere heer Ahn werden gelicht en sindsdien ontbreken. E.V.F. Ahn was sinds 1886 commies bij het bureau Loodswezen van de Afdeling Loodswezen, Betonning etc. van het Ministerie
Staatsalmanak voor het Koninkrijk der Nederlanden 1889 's-Gravenhage/Utrecht 1888, p. 342.
. Andere stukken ontbreken, omdat zij met kantbeschikking om advies of ter decisie zijn doorgestuurd naar andere instanties, dan wel omdat zij zijn afgedaan bij "gewoon" besluit: in deze gevallen geeft de agenda de nodige informatie. Tenslotte ontbreekt een aantal stukken zonder verdere verklaring; met name in het verbaal van 1825 is dit opvallend.
Het geheim verbaalarchief van Marine van na 1844 is, voorzover bekend, verloren gegaan. Sporadisch echer duiken losse stukjes op uit andere archieven. Voorzover bij het vervaardigen van deze inventaris voorhanden, zijn deze teruggevonden "splinters" verzameld in inventarisnummer 61, met een specificatie van de inhoud.
1.2 Het gebruik van inventaris en archief
Men kan het geheim verbaalarchief van Marine op verschillende manieren benaderen: chronologisch, hetzij op aanwijzingen uit andere archieven, hetzij met behulp van de agenda's; of naar onderwerp, waarbij dan de index het hulpmiddel bij uitstek is. De indices van dit archief tot en met 1825 zijn ingericht per jaar, en daarbinnen alfabetisch op naam of onderwerp, waarbij als bijzonderheid valt op te merken, dat deze indices eigenlijk een combinatie zijn van index en klapper: talloze indexhoofden zijn opgenomen, waaronder slechts wordt verwezen naar andere hoofden, en daar staan de betrokken stukken dan geïndiceerd. De index over de jaren 1826-1840 is een echte index, voorafgegaan door een klapper en voorzien van een lijst van de indexhoofden.
De hoofden van alle indices, en voor de jaren 1813-1825 dan uitsluitend die waaronder stukken zijn aangegeven en niet uitsluitend verwijzingen naar andere hoofden, zijn in de bijlagen l t/m 3 alfabetisch weergegeven. De onderwerpsgewijze raadpleging van dit archief begint dus bij deze bijlagen, waarin men de voor ieder onderzoek van belang zijnde hoofden kan vinden. Vervolgens dient men de betrokken index op te vragen, waarin men de signatuur van de over dat onderwerp handelende stukken kan vinden. Dan kan men het betreffende jaarverbaal opvragen, waarin op volgnummer het gezochte stuk te vinden is, tenzij deze zijn geborgen bij een later afdoeningsbesluit, dat echter ook in de index onder hetzelfde hoofd zal zijn geregistreerd. Voor de jaren 1818-1825 is daarbij nog een tussenstap nodig via de concordanties voorin de jaarverbalen, welke concordanties vanuit slechts de datum (1818-1821), datum/letter/nummer (1821) of datum/letter(s) (1822-1823) verwijzen naar de later aangebrachte nummering. Het archief, dat 3,5 meter beslaat, is volledig openbaar.
Aanwijzingen voor de gebruiker
Openbaarheidsbeperkingen
Volledig openbaar.
Materiële beperkingen
Aanvraaginstructie
Openbare archiefstukken kunnen online worden aangevraagd en gereserveerd. U kunt dit ook via de terminals in de studiezaal van het Nationaal Archief doen. Om te kunnen reserveren dient u de volgende stappen te volgen:
U maakt een profiel aan op www.gahetna.nl, en logt vervolgens in
Via de archiefinventaris (alleen de beschrijvingen met rode nummers) selecteert u het gewenste archiefstuk door op de knop 'Reserveren' te klikken
In het volgende scherm geeft u aan op welke dag u het archiefstuk wilt inzien
Indien u zich bevindt in de studiezaal en een tafelnummer heeft ontvangen kunt u dit nummer vermelden. Als u geen tafelnummer heeft kunt u tafelnummer 777 laten staan
Vervolgens bevestigt u uw reservering door deze te versturen.
Verwant materiaal
Beschikbaarheid van kopieën
Bijlagen
Bijlage 1: Hoofdenlijst van de index 1813-1823
Zie inleiding.
Aanneming voor den zeedienst
Aanwerving van matrozen
Algemeen Bestuur, Departementen van
Algiers
Ambtenaren bij dit Ministerie
Ambtenaren bij de werven der Marine
Ambtenaren in de Departementen van Marine
Begroeting van Staatsbehoeften
Bellefroid, R. de
Betalingen
Bezuinigingen in 's Rijks uitgaven
Binnenlandse Zaken en Waterstaat, Ministerie van
Braam, douairière
Bureaux bij dit Ministerie
Buijskes, A.A., schout bij nagt
Capellen, vice-admiraal van de
Constructeurs, onderconstructeurs en oppermagazijnmeesters van constructie
Convoij
Dagbladen
Departementen der Marine
Deserteurs, Fransche
Diepenbeek, J.B. van
Dood-Extracten
Engelsch Gouvernement
Escader in de Middellandsche Zee
Escader in Oost-Indiën
Fiers, F.P.
Financiën, Minister van
Flora
Flottille
Fonds voor oude en gebrekkige zeelieden
Fonds voor weduwen en weezen van 's Rijks zeelieden
Fondsen, aanvraag van
Gebouwen te Rotterdam
Gobius, O.W., vice-admiraal
Gouverneurs in de Provinciën
Gratificatie
Grim, D.
Groet, Frans
Holland, A. Marine
Hoofddepartementen van Marine
Hoogenhuijzen, L.F. van
Houtwaren
Jonge, generaal de
Jong van Rodenburg, C. de
Justitie
Kanaalvaart door Noord-Holland, Groote
Kanonneerbooten
Kenau Hasselaar
Kolff, D.H.
Kommissie tot het examineren der Zee-officieren
Koninklijk Huis
Levensmiddelen
Lijnbaanen, 's Rijks
Magazijnen en Werven
Maria Reijgersbergen
Mariniers
Mariniers, Corps
Marseille
Materieel der Artillerie
Minister van Justitie
Moth en Spaanders, provenu van verkogt
Munck, J.J. de
Naamlooze Brieven
Oost-Indiën
Organisatie
Post, F.
Posterijen, directie der
Quarantaine
Rapporten, conduite-
Rekenkamer, Algemene
Ridderorden
Rijst
Schepen van Oorlog
Seinen van verkenning, verkennings
Seinen voor Surinamen
Slavenhandel
Smokkelhandel
Soldijen, scheeps-
Staten-generaal, tweede kamer
Stoomwerktuigen
Tractementen
Transportschepen
Tulleken, schout bij nagt
Tunis, Beij van
Vreemdelingen
Vuurpijlen, congrevische
Wagner, C.
Wagner, G.W.K.
Wapenen, ammunitie
Werven en magazijnen
West-Indiën, Z.M. vaartuigen in
Wolterbeek, C.J., schout bij nagt
Zeedienst
Zee-officieren
Zeeroverij
Bijlage 2: Hoofdenlijst van de index 1824, 1825
Zie inleiding
Aanbesteding
Ambtenaren bij dit Ministerie
Ambtenaren in de Departementen
Bladschrijvers bij dit Ministerie
Brandts, D. Dijk
Breugel, J.F.W. Cliffort Kock van
Cijffer, geheim
Escader in de Middellandsche Zee
Gebouwen der Marine
Geldspeciën bestemd voor Oost-Indien
Gobius, O.W., vice-admiraal
Gort
Gratificatiën
Handel te Amsterdam
Huwelijken aan te gaan door zee-officieren
Justitie, Minister van
Kantoren van aanneming voor den zeedienst
Kraijenhoff, baron
Levensmiddelen
Lijnbaan
Malherbe, S.B.M.
Marine en Koloniën
Marocco
Militaire School
Moth en Spaanders Kas
Moth en Spaanders, provenu van verkogt
Naamlooze Brieven
Oost-Indiën, geldleening voor
Posterijen en verdere middelen van vervoer, Staatsraad Administrateur der
Promotiën van zee-officieren
Quarantaine
Quartel, de
Ridderorden
Rijzer, L.Z.
Schepen onder vreemde vlag hier te lande binnenkomende
Seinen van verkenning
Soetermeer, C.
Soldijen, scheeps-
Soldijkantoor
Spek, gerookt
Stoom Paket op de Oost-Indiën
Stoomwerktuigen
Tulleken van Hoogenhouck, schout bij nagt
Verhuell, C.A.
Vlissingen, Departement der Marine te
Vrede, voorwaarden van
Vrijwilligers uit de Landarmee
West-Indiën, omtrent de middelen tot daarstelling eener geregelde briefwisseling met
Zee-officieren
Bijlage 3: Hoofdenlijst van de index 1826-1840
Zie inleiding
Aanbesteding van levensmiddelen
Aanbesteding van materialen van scheepsbouw en uitrustingen
Adel
Ambtenaren bij dit Ministerie
Ambtenaren in de Departementen
Amerika
Artillerie
Begrooting
Bevestiging van Curaçao
Bezuiniging
Brieven
Bijzondere personen
Bijzondere zendingen
Conduiterapporten
Consuls
Convoijeren van schepen
Dagbladen
Defensie der Koloniën
Defensie te water
Directiën der Marine
Eskader in de Middellandsche Zee
Expeditie tegen den Doel
Frankrijk
Gebouwen, erven en gronden
Geheime seinen
Gratificatiën
Grondwet
Groot-Brittaniën
Hennep
In- en uitgaande rechten
Instituut voor de Marine te Medemblik
Instructie voor commanderende officieren
Justitieele zaken
Kaapvaart
Koloniale Marine
Kruistogt
Krijgsgevangenen
Kust van Guinea
Leveranciers
Levantsche Handel
Loodswezen
Mariniers
Ministerie van Marine en
Monsteringen
Muntwezen in Curaçao
Muntwezen in Suriname
Onlusten
Opofferingen
Paketvaart
Pardon
Personeel der Ambtenaren en Geëmployeerden
Personeel der Zee-officieren
Pinken, Scheveningsche
Pretensiën
Quarantaine
Rusland
Scheepvaart
Schepen en vaartuigen, aanbouw en uitrustingen van
Schilderijen
Schrijfbehoeften
Soldijen
Speijk, Van
Staten-Generaal
Stoomvaart
Telegraphen
Uitvindingen
Verkoopingen
Vlaggen
Vlissingen
Voorschotten
Vrijwillige giften
Weduwenfonds der Zee-officieren
Werkvolkeren
Werven en magazijnen
Beschrijving van de series en archiefbestanddelen
- "Verbalen", minuten van besluiten en uitgaande brieven, met als bijlagen de ingekomen stukken, en voor kennisgeving aangenomen ingekomen stukken., 1813-1844; 1-35; 2 omslagen en 33 pakken
  - 1813, 1; omslag
  - 1814, 2; omslag
  - 1815, 3
  - 1816, 4
  - 1817, 5
  - 1818, 6
  - 1819, 7
  - 1820, 8
  - 1821, 9
  - 1822, 10
  - 1823, 11
  - 1824, 12
  - 1825, 13
  - 1826, 14
  - 1827 nrs. 1m - 55m, 15
  - 1827 nrs. 57m - 97m, 16
  - 1828, 17
  - 1829, 18
  - 1830, 19
  - 1831 nrs. 1 - 110, 20
  - 1831 nrs. 111 - 261, 21
  - 1832, 22
  - 1833 nrs. 1 - 130, 23
  - 1833 nrs. 131 - 238, 24
  - 1834, 25
  - 1835, 26
  - 1836, 27
  - 1837, 28
  - 1838, 29
  - 1839, 30
  - 1840, 31
  - 1841, 32
  - 1842, 33
  - 1843, 34
  - 1844, 35
- "Verbalen", minuten van besluiten en uitgaande brieven, met als bijlagen de ingekomen brieven, en voor kennisgeving aangenomen ingekomen stukken. Gelijktijdige afschriften., 1813-1817; 36; 1 pak
- Agenda's van ingekomen en uitgaande brieven en stukken., 1824-1844; 37-57; 21 omslagen
  - 1824, 37
  - 1825, 38
  - 1826, 39
  - 1827, 40
  - 1828, 41
  - 1829, 42
  - 1830, 43
  - 1831, 44
  - 1832, 45
  - 1833, 46
  - 1834, 47
  - 1835, 48
  - 1836, 49
  - 1837, 50
  - 1838, 51
  - 1839, 52
  - 1840, 53
  - 1841, 54
  - 1842, 55
  - 1843, 56
  - 1844, 57
- Indices., 1813-1840; 58-60; 3 delen
  - 1813-1823, 58
  - 1824-1825, 59
  - 1826-1840, met klapper en hoofdenlijst, 60
- "Verbalen", minuten van besluiten en uitgaande brieven, met als bijlagen de ingekomen brieven., 1914, 1918, 1920; 61; 1 omslag
  Fragmenten van het geheim verbaalarchief van na 1844. Specificatie:
  - 20 nov 1914 nr. 507A geheim, betreffende ontploffing van een Engelse mijn op de kust bij Westkapelle.
  - 24 jan 1918 nr. 36A geheim,
  2 feb 1918 nr. 50A geheim,
  21 jul 1918 nr. 311A geheim, betreffende neutraliteitsschending door Engelse zeestrijdkrachten bij Bergen en daaruit voortvloeiende procedure voor het Engelse prijzengerecht.
  - 25 sep 1920 nr. 192A geheim betreffende stakingsbreking door militairen; niet afgedaan.